臺灣雲林地方法院刑事裁定             100年度聲判字第11號
聲  請  人
即告訴人    林坤彰
代  理  人  張智學律師
被      告  朱芳毅
上列聲請人因告訴被告過失致死案件，不服臺灣高等法院臺南分
院檢察署檢察長駁回聲請再議之處分（100 年度上聲議字第454
號），聲請交付審判，本院裁定如下：
    主  文
聲請駁回。
    理  由
一、聲請交付審判意旨略以：(一)被害人林宜憲所行駛方向為由東
    往西，被告朱芳毅所行駛之方向為由西往東，被害人騎乘之
    機車車頭損壞，被告駕駛之小客車左前車角損壞，延續被告
    行車方向之物理力量造成被害人機車朝被告行車方向拋出24
    .4公尺，依照汽車煞車距離、行車速度及道路摩擦細數對照
    表，推算被告車速應有時速60公里以上。而根據現場所設置
    標誌，現場車速限制應為時速25公里，是若被告於案發當時
    遵守25公里時速之限制，當能及早發現被害人之機車，且可
    形成安全之距離，而採取必要之安全措施，以避免危險發生
    ，當可迴避本件事故之發生，然而被告卻以時速60公里以上
    之速度行駛，可見被告當時有超速行駛，而未注意車前狀況
    ，且未保持必要之安全措施甚明。(二)依行車記錄器所顯示案
    發當時之情形，被告在99年12月10日下午4 時32分27秒時，
    應可預見被害人準備要進行超越藍色自用小貨車，而跨越雙
    黃線之行為，然被告未放慢行車速度，或向右偏行，竟繼續
    超速行駛，以致撞擊到被害人所騎乘之機車。(三)依道路交通
    事故現場圖，被告駕駛之自小客車在大B65 電信桿前煞車，
    形成1.7 公尺煞車痕，撞擊到被害人所騎乘之機車後，即無
    再行煞車，滑行到東興路口，被告顯有未注意車前狀況之過
    失，未為必要安全措施。(四)本件請求准予送交成功大學詳細
    鑑定本件車輛事故之肇事原因，原處分僅以鑑定委員會為假
    設性之鑑定，遽以推論被告無過失，容有未盡調查證據之能
    事。爰依法聲請交付審判等語。
二、按告訴人不服上級法院檢察署檢察長或檢察總長認再議為無
    理由而駁回之處分者，得於接受處分書後10日內委任律師提
    出理由狀，向該管第一審法院聲請交付審判。法院認為交付
    審判之聲請不合法或無理由者，應駁回之；認為有理由者，
    應為交付審判之裁定，並將正本送達於聲請人、檢察官及被
    告。法院為前項裁定前，得為必要之調查，刑事訴訟法第25
    8 條之1 、第258 條之3 第2 項、第3 項分別定有明文。次
    按法院於審查交付審判之聲請有無理由時，得為必要之調查
    ，惟其調查範圍，應以偵查中曾發現之證據為限，不可就聲
    請人新提出之證據再為調查，亦不可蒐集偵查卷以外之證據
    。除認為不起訴處分書所載理由違背經驗法則、論理法則或
    其他證據法則，否則，不宜率予裁定交付審判（法院辦理刑
    事訴訟案件應行注意事項第134 條參照）。
三、本件聲請人林坤彰以被告涉犯過失致死罪嫌，訴由雲林縣警
    察局西螺分局報告臺灣雲林地方法院檢察署，經該署檢察官
    偵查終結後，以100 年度調偵字第114 號為不起訴處分，又
    經聲請人向臺灣高等法院臺南分院檢察署聲請再議，由該署
    檢察長以100 年度上聲議字第454 號處分書認再議為無理由
    而予以駁回，而聲請人於100 年6 月13日收受上開處分書後
    ，於10日內之同年月20日即委由律師具狀向本院聲請交付審
    判等情，業經本院依職權調閱前開不起訴處分、駁回再議之
    處分書等卷宗查核無訛，且有刑事交付審判聲請狀上本院之
    收狀戳章可稽，是本件聲請交付審判合於前揭法定程式要件
    ，合先敘明。
四、經查：
  (一)聲請人原告訴意旨略以：被告於99年12月10日下午4 時許，
    駕駛車牌號碼6101-SU 號自用小客車，途經雲林縣崙背鄉○
    ○村○○路時，不慎撞擊聲請人之子林宜憲所駕駛之車牌號
    碼H6S-092 號重型機車，致林宜憲倒地受有頭部外傷併硬腦
    膜下出血等傷害，經送醫接受開顱手術仍不治而於同年月12
    日死亡。因認被告涉犯刑法第276 條第1 項之過失致人於死
    罪嫌。
  (二)原偵查之臺灣雲林地方法院檢察署檢察官偵查結果，係以：
    1.據被告辯稱：伊行至車禍地點時，對向車道有貨車與伊會
      車，於會車時忽然有1 部機車從該車後方出現並侵入伊之
      車道，伊無法避免才會碰撞，全部過程有伊行車紀錄器之
      錄影畫面可資佐證等語。
    2.依員警所繪之道路現場圖及所攝之現場照片所示：事故地
      點之道路中心劃有雙黃線，且機車刮地痕及輪擦痕等起點
      ，均在被告之行向車道內，堪認係上述機車跨越雙黃線侵
      入被告之行向車道無誤，與被告上述所辯相符。
    3.另參以被告提供之行車紀錄器錄影畫面，亦顯示碰撞發生
      2 秒前，係上述機車之駕駛人為超越其前方之貨車，遂自
      貨車後方跨越雙黃線侵入被告汽車車道，嗣見被告之汽車
      駛至，復右閃將車身呈右斜狀態，故亦堪認被告與上述貨
      車會車時，僅能注意車前對向貨車之狀況，無法注意該貨
      車後方機車之動態，嗣被告驚見貨車後方有機車突然超車
      跨越雙黃線侵入其車道，確實猝不及防，亦難採取任何必
      要之安全措施。
    4.本案經送臺灣省嘉雲區車輛行車事故鑑定委員會鑑定，該
      會100 年3 月14日嘉雲鑑0000000 號鑑定意見書亦認：林
      宜憲跨越雙黃線，超車駛入來車道不當，為肇事原因。被
      告駕駛自小客車，無肇事因素等語。
    5.綜上，被告既無法注意猝然侵入己方車道之上述機車動態
      而採取必要之安全措施，自難僅憑聲請人之指訴，即遽認
      被告有何過失，此外復查無其他積極證據，足認被告有何
      犯行，爰認其罪嫌不足。因而為不起訴處分。
  (三)臺灣高等法院臺南分院檢察署檢察長亦維持原偵查檢察官之
    認定，並以：
    1.依員警所繪之道路現場圖及所拍攝之現場照片所示，被告
      所駕駛車牌號碼6101-SU 號自小客車之煞車痕起點、林宜
      憲所騎乘車牌號碼H6S-092 號機車刮地痕及輪擦痕等起點
      ，均在同一車道內；被告車輛之左前車頭毀損；且事故地
      點之道路中心劃有雙黃線。
    2.由被告所提供之行車紀錄器所翻拍之錄影畫面，亦顯示林
      宜憲騎乘機車於99年12月10日下午4 時32分29秒時，開始
      偏左跨越雙黃線進入對向車道，欲自左側超越其前方之小
      貨車，此時被告之車輛與該小貨車將進行會車，後於下午
      4 時32分30秒時，該機車即與被告車輛左前方發生碰撞，
      碰撞地點在被告之行向車道內。堪認因林宜憲之超車動作
      事出突然，被告於事故發生前，並無足夠之反應時間，予
      其在見到小貨車後方之林宜憲機車偏左跨越雙黃線侵入其
      車道後，隨即作出防止事故發生之煞避措施。
    3.本件車禍經臺灣雲林地方法院檢察署送臺灣省嘉雲區車輛
      行車事故鑑定委員會鑑定結果，認：「一、林宜憲未達考
      照年齡（無照）、未戴安全帽駕駛普通重機車且跨越雙黃
      線，超車駛入來車道不當，為肇事原因。二、朱芳毅駕駛
      自小客車，無肇事因素。」有該委員會100 年3 月14日嘉
      雲鑑0000000 字第1005800810號函所附之嘉雲區0000000
      案鑑定意見書可稽。再經本署送臺灣省車輛行車事故覆議
      鑑定委員會覆議結果，仍照臺灣省嘉雲區車鑑會之鑑定意
      見，此有該委員會100 年6 月8 日覆議字第1006202185號
      函在卷足佐。故無從認定被告就本件車禍有過失。
    4.再林宜憲機車倒地地點，雖距離該機車輪擦痕起點有24.4
      公尺之遠，但因林宜憲當時正進行超越小貨車之動作，其
      速度必快於小貨車，該距離亦有可能因機車速度較快所造
      成，未能完全認係因被告車輛之速度所致。至於被告是否
      有超速部分，經本署函請臺灣省車輛行車事故覆議鑑定委
      員會併為提供意見，惟該委員會認「無法依據現有調查跡
      證資料推估肇事時朱君小客車之實際車速若干？故無法研
      議其是否確有超速行駛。」此有該委員會前開函可稽。是
      聲請再議意旨認被告之車速有時速60公里以上，已超速行
      駛等語，並無從加以證實。
    5.綜上所述，因無積極證據足以證明被告對本件車禍之發生
      有過失，故被告之過失致死罪嫌不足。因認本件再議之聲
      請為無理由，而駁回聲請人之再議。
  (四)聲請人雖以前詞為聲請本件交付審判之論據，惟查：
    1.聲請人係以林宜憲之機車朝被告行車方向拋出24.4公尺之
      事實，而引用汽車煞車距離、行車速度及道路摩擦細數對
      照表，據以推論被告車速應有時速60公里以上，並認被告
      有超速行駛之過失乙節。然聲請人所指24.4公尺，既非被
      告所駕駛汽車之煞車距離，豈能用以推論被告行車速度，
      是聲請人此部分論述，自屬無據。
    2.聲請人雖認依行車記錄器所示情形，被告於99年12月10日
      下午4 時32分27秒，應可預見林宜憲準備要進行超越藍色
      自用小貨車，而跨越雙黃線之行為，然被告未放慢行車速
      度，或向右偏行，竟繼續超速行駛，以致撞擊到林宜憲所
      騎乘之機車云云。但本件並無證據足認被告有超速行駛之
      行為，且依卷附行車記錄器翻拍照片所示，林宜憲所騎乘
      之機車係在99年12月10日下午4 時32分29秒，始超越前方
      正與被告進行會車之藍色自用小貨車而跨越雙黃線駛入被
      告車道，並於1 秒後即在該車道與被告所駕駛之汽車發生
      碰撞，則以被告當時與該自用小貨車均在各自遵行車道內
      進行會車之情形，依經驗法則及信賴原則，被告實難預料
      林宜憲竟會不顧己身安全，為求超車，而有跨越雙黃線駛
      入對向車道夾於兩車之間之危險駕駛行為，且迨被告發現
      林宜憲突然駛出後，亦已緊急煞車而為必要之安全措施，
      此有卷附道路交通事故現場圖上所繪被告所駕駛車輛右前
      輪煞車痕1.7 公尺可以佐證，足見被告於案發時已盡相當
      之注意義務，以防止危險發生，然因事出突然，反應時間
      不足，致仍未能避免本件事故之發生，於此自難認被告有
      何過失行為可言。
    3.聲請人又以被告撞擊被害人所騎乘之機車後，即無再行煞
      車，而滑行到東興路口，遽認被告有未注意車前狀況，及
      未為必要安全措施之過失云云。惟本件事發當時，兩車相
      撞後，林宜憲係摔落被告所駕駛之汽車車尾，被告所駕駛
      之汽車則向前滑行，此有卷附行車記錄器翻拍照片及道路
      交通事故現場圖、現場照片可參，是依當時情形，林宜憲
      既已摔落在被告車後，則被告有無再行煞車及向前滑行，
      顯然已與本件事故之發生無關，自難據以認定被告於此有
      未注意車前狀況，及未為必要安全措施之過失。
    4.聲請人雖另請求將本件送交成功大學鑑定肇事原因，惟法
      院於審查交付審判之聲請有無理由時，所得為之必要調查
      ，其範圍係以偵查中曾發現之證據為限，不可蒐集偵查卷
      以外之證據，已如前述，是聲請人此部分請求，亦無理由
      。
    5.綜上所述，經本院審核結果，認前揭不起訴處分書及駁回
      再議之處分書所載理由，並無違背經驗法則、論理法則或
      其他證據法則之處，從而，聲請人聲請本件交付審判為無
      理由，應予駁回。
據上論斷，應依刑事訴訟法第258 條之3 第2 項前段，裁定如主
文。
中    華    民    國  100     年    9     月    29    日
                  刑事第七庭  審判長法  官  王雅苑
                                    法  官  文昌
                                    法  官  王子榮
以上正本證明與原本無異。
本裁定不得抗告。
                                    書記官  魏輝碩
中    華    民    國  100     年    9     月    29    日